【裁判字號】    92,再微,15
【裁判日期】    920806
【裁判案由】    再審之訴
【裁判全文】
臺灣臺北地方法院民事判決  九十二年再微字第一五號
    再審原告    甲○○
    訴訟代理人  林仰舜
    再審被告    蔡文忠
右當事人間再審之訴事件，再審原告對於本院民國九十二年五月十九日本院九十二年
小上字第六四號確定判決提起再審之訴，本院判決如左：
    主      文
再審之訴駁回。
再審訴訟費用由再審原告負擔。
    事      實
一、再審原告聲明求為判決：（一）本院九十二年度小上字第六十四號確定判決（下
    稱原確定判決）廢棄。（二）上開廢棄部份，再審被告在第一審之訴駁回。其事
    實上陳述：原確定判決漏未斟酌再審原告所提出之八十三年九月二十二日由林榮
    火與再審被告蔡文忠簽訂之租賃契約，及八十八年十月二十一日再審原告與再審
    被告所簽訂之租賃契約，暨再審原告在搬移倉庫期間，再審被告又在系爭租賃物
    牆壁張貼之招租廣告等重要證據，致未採再審原告關於再審被告以虛偽不實坪數
    欺罔，使再審原告陷於錯誤而訂定租賃契約，再審被告復因而獲有租金之不當利
    益，故再審被告應依民法第一百八十條第四款規定返還上開不當利益之主張，反
    維持第一審命再審原告應為給付之判決。爰依民事訴訟法第四百九十六條第一項
    第十三款、第四百九十七條之規定，提起再審之訴。
二、本件未行言詞辯論，故無再審被告之聲明及陳述可供記載。
    理      由
一、按民事訴訟法第四百九十六條第一項第十三款所謂當事人發現未經斟酌之證物，
    係指前訴訟程序事實審之言詞辯論終結前已存在之證物，因當事人不知有該證物
    ，現始知之，或雖知有此而不能使用，現始得使用者而言（最高法院三十二年上
    字第一二四七號判例參照）。若在前訴訟程序知有該證物並能使用，而未曾提出
    主張者，自不許復以此為再審理由（最高法院四十九年度台上字第一八０八號判
    決參照）。又民事訴訟法第四百九十七條所規定之漏未斟酌之重要證物，亦須能
    足以影響於判決者，始得提起再審之訴。
二、經查再審原告所主張原確定判決漏未斟酌之八十八年十月二十一日再審原告與再
    審被告所簽訂之租賃契約及八十三年九月二十二日由林榮火與再審被告蔡文忠簽
    訂之租賃契約，業經再審原告於原訴訟程序中提出供使用（見原卷第二十頁至第
    二四頁、第五八頁至第六三頁），且復經原確定判決斟酌認定得據以證明兩造間
    有租賃關係存在，再審被告依租賃契約得請求再審原告給付租金，並無不當利益
    （見原確定判決理由欄第三項）。又再審原告所指之重要新證物招租廣告，並未
    據再審原告提出，已無從審認是否為新證物，且該證物充其量僅能據為證明再審
    被告於再審原告搬遷後再為出租之事實，尚不足以據為證明再審被告依兩造前所
    簽訂之租賃契約請求再審原告給付租金有何不法原因，並不足以影響原確定判決
    之結果。故揆諸前開說明，上開租賃契約書及招租廣告即非屬民事訴訟法第四百
    九十六條第一項第十三款及第四百九十七條所規定之當事人發現未經斟酌之新證
    物。
三、據上論結，本件再審之訴為顯無理由，爰不經言詞辯論，逕以判決駁回。
四、依民事訴訟法第五百零二條第二項、第七十八條，判決如主文。
中      華      民      國    九十二    年      八      月      六      日
                                        民事第三庭審判長  法    官  謝碧莉
                                                          法    官  陳芃宇
                                                          法    官  林振芳
右為正本係照原本作成
本判決不得上訴
中      華      民      國    九十二    年      八      月      七      日
                                                          書 記 官  葛映嵐


司法院資訊處製作；財團法人民間司法改革基金會備份。
